【裁判字號】    99,簡上,124
【裁判日期】    990921
【裁判案由】    詐欺
【裁判全文】
臺灣嘉義地方法院刑事判決             99年度簡上字第124號
上  訴  人
即  被  告  乙○○
上列上訴人因詐欺案件，不服本院嘉義簡易庭於民國99年6 月21
日99年度嘉簡字第863 號第一審簡易判決（聲請簡易判決處刑案
號：98年度偵字第3972號），提起上訴，本院管轄之第二審合議
庭判決如下：
    主  文
上訴駁回。
    犯 罪 事 實
一、乙○○與真實姓名年籍不詳，綽號「阿義」之成年男子，共
    同意圖為自己不法之所有，於民國98年4 月10日15時許，駕
    駛車牌號碼9691-MV 號銀色廂型車，在嘉義縣民雄鄉○○ ○
    ○路虎尾寮路段之不詳地點，向甲○○佯稱渠2 人係桃園縣
    製造音響之公司，該公司音響皆外銷，一套價格新台幣（下
    同）7 、8 萬元，今日送貨時倉管出錯多載了2 套音響，音
    響可以唱卡拉OK、該公司也會固定更新新歌，音響可以玩W
    II及PS2 等電動遊戲，該音響廠牌在國外是知名品牌等語，
    甲○○猶豫不決，表示若價格數千元方考慮購買，「阿義」
    復要求甲○○操作自動櫃員機查看甲○○之帳戶餘額後，表
    示可以成交，要求甲○○領款，甲○○陷於錯誤，領取現金
    共2 萬8 千元交予乙○○及「阿義」，「阿義」則將大陸地
    區製造、價格低廉，且並無上開交涉過程中所稱上述品質、
    功能之「E＆G」品牌擴大機1 台、喇叭5 台搬至甲○○之汽
    車上。嗣甲○○發現受騙報警處理，循線查悉上情，並扣得
    上開「E＆G」品牌擴大機1 台、喇叭5 台。
二、案經甲○○訴由嘉義縣警察局民雄分局報告臺灣嘉義地方法
    院檢察署檢察官聲請以簡易判決處刑。
    理  由
一、按被告以外之人於審判外之陳述，雖不符刑事訴訟法第159
    條之1 至第159 條之4 之規定，而經當事人於審判程序同意
    作為證據，法院審酌該言詞陳述或書面陳述作成時之情況，
    認為適當者，亦得為證據。當事人、代理人或辯護人於法院
    調查證據時，知有第159 條第1 項不得為證據之情形，而未
    於言詞辯論終結前聲明異議者，視為有前項之同意，刑事訴
    訟法第159條之5定有明文。查本件被告乙○○於言詞辯論終
    結前，對於下述本院採為認定犯罪事實依據之各項證據之證
    據能力，均未聲明異議（見本院卷第24、34頁），復經本院
    於審理時逐一提示予被告表示意見（見本院卷第35至39頁）
    ，本院審酌該等證據之取得過程並無瑕疵，與本案待證事實
    間復具有相當之關聯性，以之為本案證據並無不當，自得採
    為本件認定事實之基礎，合先敘明。
二、訊據被告固坦承有於上開時間，與真實姓名年籍不詳、綽號
    「阿義」之成年男子，駕駛上開車輛，在上開地點，向告訴
    人甲○○推銷上開「E＆G」品牌擴大機1 台、喇叭5 台，並
    與告訴人前往自動櫃員機領錢，最後以2 萬8 千元成交等事
    實，惟矢口否認有何詐欺取財犯行，辯稱：被告與告訴人係
    以討價還價方式，完成上開音響組合交易，足見告訴人並非
    全然未經考慮，告訴人得自行決定判斷購買與否，不能僅憑
    告訴人單一指訴，即認告訴人有何陷於錯誤，致為財物之交
    付。另被告本於銷售技巧如「高價低售」、「國外進口之原
    廠貨」方式說服告訴人購買，亦為交易過程之銷售態度、手
    段，並非詐術。又被告並未向告訴人告知上開音響組合要7
    、8 萬元，亦未告知平常均外銷其他國家，及具有卡拉OK、
    WII 、PS2 功能云云。經查：
  (一)被告有於上開時間，與真實姓名年籍不詳、綽號「阿義」之
    成年男子，駕駛上開車輛，在上開地點，向告訴人推銷上開
    「E＆G」品牌擴大機1 台、喇叭5 台，並與告訴人前往自動
    櫃員機查詢餘額後領錢，最後以2 萬8 千元成交等情，業據
    被告於本院審理中陳述：於98年4 月10日15時許，由伊駕駛
    上開車輛搭載「阿義」，載著上開音響，到嘉義台1 線虎尾
    寮交岔路口附近向告訴人推銷音響，伊停在路邊，告訴人過
    來車上看音響，由阿義推銷，告訴人到民雄的7-11內的提款
    機領錢，賣了上開「E＆G」品牌擴大機1 台、喇叭5 台，共
    2 萬8 千元成交等語明確（見本院卷第40至41頁），核與證
    人即告訴人於警詢及偵查中證述：伊在98年4 月10日15時許
    ，開車在台1 線虎尾寮停等紅燈，隔壁有1 台貨車，司機是
    被告，示意要伊停車，伊停在路邊，另1 名乘客下車向伊推
    銷音響，交涉之後，伊不知如何拒絕就上車，另名乘客也跟
    著上車，伊就開到便利商店，到裡面的提款機，先操作餘額
    查詢，另名乘客要求領全部，之後，伊就先領2 萬元，再領
    8 千元，另名乘客就將上開「E＆G」品牌擴大機1 台、喇叭
    5 台搬到伊的車上等語相符（見警卷第5 至7 頁、偵卷第8
    至9 頁）。此外，亦有車籍查詢基本資料1 紙、自動櫃員機
    交易明細表2 張等附卷可稽（見警卷第12、14頁），及扣案
    上開擴大機1 台、喇叭5 台可資佐證。是被告有於上開時間
    ，與「阿義」之人，駕駛上開車輛，在上開地點，向證人推
    銷上開「E＆G」品牌擴大機1 台、喇叭5 台，並與證人前往
    自動櫃員機查詢餘額後領錢，最後以2 萬8 千元成交等情，
    自屬明確。
  (二)又被告與「阿義」於推銷上開音響過程中，係向證人佯稱渠
    2 人係桃園縣製造音響之公司，該公司音響皆外銷，一套價
    格7 、8 萬元，今日送貨時倉管出錯多載了2 套音響，音響
    可以唱卡拉OK、該公司也會固定更新新歌，音響可以玩WII
    及PS2 等電動遊戲，該音響廠牌在國外是知名品牌等語，使
    證人陷於錯誤乙節，亦據證人於警詢及偵查中證述：另名乘
    客下車向伊推銷音響時，說他們是桃園製造音響的公司，並
    出示1 張英文單據，說他們公司的音響平日都是外銷，一套
    音響要7 、8 萬元，今天剛好客戶有訂貨，所以來送貨，但
    因公司倉管出貨出錯多載了2 套音響，所以要便宜賣伊，並
    說音響可以唱卡拉OK，他們公司也會固定更新新歌，還可以
    打電玩WII 及PS2 ，並說該廠牌在國外係非常知名廠牌等語
    甚詳（見警卷第6 頁、偵卷第8 至9 頁）。參以證人與被告
    並無親友關係，亦素無仇怨，復於偵查中具結，自無甘冒偽
    證罪重典之風險為圖構陷被告，而為不利被告之虛偽證述之
    理，是證人上開證述，應堪採憑。又被告另於本院審理中自
    承：「（賣音響是否給被害人保證書？）有附在裡面」、「
    （為何被害人說打開之後並沒有看到產品保證書？）（無回
    答）」、「（你有沒有跟甲○○說你住在何處、如何聯絡？
    ）他沒有問」、「（你是否交名片給他？）他沒有問」、「
    （你是否告訴他產品如果壞掉要找何人修理？）直接找廠商
    ，找承盟」、「（承盟是你後來才講的，被害人不知道承盟
    公司？你是否告訴他要送到何處維修？）他沒有問」等語（
    見本院卷第44至45頁），是被告未依商業習慣告知其為何人
    或電話號碼等聯絡方式，亦未交付公司保證書提供售後服務
    ，或向證人告知相關維修資訊，足見若被告並未向證人施以
    上開詐術，證人豈有於被告未給予正確聯絡方式，亦未交付
    公司保證書，提供商品售後服務或維修資訊之情況下，即在
    路旁向陌生人花費高價購買大陸製之非知名廠牌音響之理？
    準此，被告與「阿義」於向證人推銷上開音響過程中，係以
    上開說詞向證人進行交涉，至屬無疑。被告辯稱：並未向證
    人告知上開音響組合要7、8萬元，亦未告知平常均外銷其他
    國家，及具有卡拉OK、WII、PS2功能云云，係屬卸詞，無可
    採信。
  (三)另被告前因類同手法之詐欺案件，經臺灣板橋地方法院以98
    年度易字第2307號判決判處拘役40日，被告不服提起上訴後
    ，復經臺灣高等法院於以98年度上易字第3165號判決駁回其
    上訴確定（下稱前案）乙節，有臺灣板橋地方法院98年度易
    字第2307號判決、臺灣高等法院98年度上易字第3165號判決
    存卷可參（見交查字第453 號卷第11至16頁）。觀諸上開卷
    附前案刑事判決，被告於前案審理時自承：批貨的上游說「
    E＆G」品牌是大陸地區廠牌等語，及前案審理中經法院向承
    盟有限公司查詢結果，可知承盟公司雖確係「E＆G」廠牌音
    響代理公司，然該商品批發價僅為5 千元至9 千元不等乙節
    ，均核與被告於本院審理中自承：音響是跟承盟公司批貨，
    1 套有時候約5 、6 千元，大約4 千到7 、8 千都有，包含
    擴大機1 台、喇叭5 台等語（見本院卷第42頁），承盟公司
    負責人曾慶池前因類同手法之詐欺案件遭查獲，於97年9 月
    11日警詢及偵查中供稱：擴大機及喇叭是向大陸公司進口等
    語（見交查字第2276號卷第51頁背面、第86頁及其背面），
    並無二致。足見被告明知上開音響係自大陸進口，批貨價格
    僅4 千元至7 、8 千元，價格甚為低廉，而非如被告及「阿
    義」與證人交涉過程中所謂：上開音響係桃園縣製造音響之
    公司、該公司音響皆外銷、該音響廠牌在國外是知名品牌，
    一套價格7 、8 萬元等語。再者，上開音響於證人購入開封
    後，未附有線材而無法使用乙情，亦據證人於警詢及偵查中
    證述：上開音響沒有線材，無法組裝、使用，實際上無法玩
    電玩等語明確（見警卷第7 頁、偵卷第10頁），顯見上開音
    響之功能，亦非如被告與「阿義」於交涉過程中所稱：上開
    音響可以唱卡拉OK、該公司也會固定更新新歌、可以玩WII
    及PS2 等電動遊戲。是以，被告與「阿義」向證人推銷上開
    音響之過程中，係傳達上開不實、誇大功能之虛假資訊與證
    人，使證人對於上開音響之來源、價格、品質、功能等，均
    陷於與事實不相符合之錯誤，亦屬灼然。至被告辯稱：與證
    人係以討價還價方式，完成上開音響組合交易，足見證人並
    非全然未經考慮，證人得自行決定判斷購買與否，不能僅憑
    證人單一指訴，即認證人有何陷於錯誤，致為財物之交付。
    另被告本於銷售技巧如「高價低售」、「國外進口之原廠貨
    」方式說服證人購買，亦為交易過程之銷售態度、手段，並
    非詐術云云，顯非可採。
  (四)被告於另案類同前開詐欺手法案件中，於97年9 月23日時，
    即接受警方詢問，詢問內容均類同本件自大陸進口黑心音響
    商品詐欺案件（見交查字第2276號卷第46頁背面至49頁），
    足見被告至遲於97年9 月23日接受警方詢問時止，即應已知
    悉以上開銷售方式推銷上開其所稱來源、價格、品質、功能
    等均與事實不相符合之音響，即涉嫌刑法第339 條第1 項之
    詐欺取財罪嫌，然仍不知警省，猶與「阿義」共同為之，參
    之其等2 人推銷手法，均為渲染不實、誇大功能之虛偽資訊
    ，而於販售之時，亦未依循商業習慣告知聯絡方式、售後服
    務及維修細節等資訊，足見被告與「阿義」於路旁向證人兜
    售上開音響之初，即有為其等不法所有之意圖而施用詐術，
    甚屬明確。
  (五)此外，另有被害報告書1 紙、蒐證照片12張等附卷可稽（見
    警卷第13、15至20頁）。被告上開詐欺取財犯行，自得審認
    。被告上開所辯，均係臨訟卸責之詞，不足採信。從而，本
    件事證已臻明確，被告上開詐欺取財犯行，洵堪認定，應予
    依法論科。
三、核被告乙○○所為，係犯刑法第339 條第1 項之詐欺取財罪
    。被告與綽號「阿義」之成年男子就上開詐欺取財犯行間，
    有犯意聯絡及行為分擔，均為共同正犯。原審以被告犯罪明
    確，而適用刑法第28條、第339 條第1 項、第41條第1 項前
    段、刑法施行法第1 條之1 第1 項、第2 項前段，並審酌被
    告高職畢業之智識程度，前有詐欺取財之犯罪紀錄，並與「
    阿義」等其他真實姓名年籍不詳之成年人組成「喇叭黨」之
    詐欺集團，惟與告訴人成立和解等一切情狀，判處拘役50日
    ，並諭知如易科罰金以1 千元折算1 日之折算標準，核其認
    事用法，洵無違誤，量刑亦屬妥適，被告上訴，否認犯行，
    任執前開陳詞漫指原判決不當，並無理由，應予駁回。
據上論斷，應依刑事訴訟法第455 條之1 第1 項、第3 項、第36
8 條，判決如主文。
本案經檢察官林俊良到庭執行職務。
中    華    民    國    99    年     9    月    21    日
                  刑事第一庭  審判長法  官  許進國
                                    法  官  呂美玲
                                    法  官  張志偉
上列正本證明與原本無異。
本件不得上訴。
中    華    民    國    99    年    9     月    21    日
                                    書記官  張子涵

司法院資訊處製作；財團法人民間司法改革基金會備份。
